臺灣高等法院刑事裁定
110年度毒抗字第118號
抗  告  人
即  被  告  邱聰明



上列抗告人因毒品危害防制條例案件，不服臺灣宜蘭地方法院中
華民國109年12月16日裁定（109年度毒聲字第83號），提起抗告
，本院裁定如下：
    主  文
抗告駁回。                                              
    理  由
一、原裁定意旨如附件。
二、抗告意旨略以：依據之前的司法實務認為倘於5年內已再犯
    ，經依法追訴處罰，縱其第3次（或第3次以上）再度施用毒
    品之時間，在初犯或前次再犯經觀察、勒戒或強制戒治執行
    完畢釋放5年以後，即應依該條例第10條起訴處罰。抗告人
    即被告甲○○（下稱被告）在民國108年間均因犯施用毒品罪
    而經法院判刑，本次再犯亦應起訴判刑方為適法。被告目前
    亦因施用毒品案在監執行中，遭裁定觀察、勒戒有害受刑人
    權利。為此，請求撤銷原裁定，另為適法裁定云云。
三、按施用第一、二級毒品為犯罪行為，毒品危害防制條例第10
    條設有處罰規定，施用第一、二級毒品者，本應科以刑罰。
    惟毒品危害防制條例於87年修訂施行後，對於施用毒品者肯
    認具有「病患性犯人」之特質，基於刑事政策，對合於一定
    條件之施用者，依同條例第20條之規定，施以觀察、勒戒及
    強制戒治之保安處分。於109年1月15日修正公布、同年7月1
    5日施行之毒品危害防制條例第20條第3項及第23條第2項，
    將原條文之再犯期間由「5年」改為「3年」，所謂「3年後
    再犯」，只要本次再犯（不論修正施行前、後）距最近1次
    觀察、勒戒或強制戒治執行完畢釋放，已逾3年者，即該當
    之，不因其間有無犯第10條之罪經起訴、判刑或執行而受影
    響（最高法院109年度台上大字第3826號裁定意旨參照）。
四、經查：被告於109年3月28日7時許，在停放於宜蘭縣羅東鎮
    羅東運動公園旁之車內，同時施用第一級毒品海洛因、第二
    級毒品甲基安非他命之事實，業據被告於警詢及偵查中供承
    不諱，並有宜蘭縣政府警察局三星分局毒品犯罪嫌疑人尿液
    檢體取樣數簽收紀錄表、慈濟大學濫用藥物檢驗中心檢驗總
    表各1紙附卷可憑，被告施用第一、二級毒品之犯行應堪認
    定。又被告前因施用毒品案件，經法院裁定觀察、勒戒後，
    認有繼續施用毒品之傾向，復經裁定令入戒治處所強制戒治
    ，於90年8月31日交付保護管束期滿，並經檢察官為不起訴
    處分確定，此後未有再受觀察、勒戒或強制戒治之執行紀錄
    等情，有本院被告前案紀錄表附卷可憑。被告本件施用毒品
    之犯行，距前次強制戒治執行完畢釋放後已逾3年，縱被告
    於此期間內有再犯其他施用毒品之犯行，揆諸上揭說明，因
    法律修正而仍應再予觀察、勒戒之機會，不得逕行起訴。原
    審因而准許檢察官之聲請，依修正後毒品危害防制條例第20
    條第1項規定，裁定被告應送勒戒處所觀察、勒戒，並無違
    誤。抗告意旨以法律修正前之規定及當時之實務見解，認本
    案應依法起訴判刑方為適法云云，惟本案雖在本次修正之毒
    品危害防制條例施行前所犯，但依毒品危害防制條例第35條
    之1第1項第1款規定，偵查中之案件，由檢察官依修正後規
    定處理之，且最高法院亦就修法後所謂「3年後再犯」，以1
    09年度台上大字第3826號裁定作成統一見解，已如前述，故
    檢察官依修正施行之毒品危害防制條例第20條第1項規定提
    出本件聲請，與法相符。抗告意旨仍執前詞指摘原裁定不當
    ，核無理由，應予駁回。
據上論斷，應依刑事訴訟法第412條，裁定如主文。
中　　華　　民　　國　　110 　年　　1 　　月　　29　　日
                  刑事第六庭  審判長法　官  劉方慈
                                    法　官  曹馨方
                                    法　官  許曉微
以上正本證明與原本無異。
不得再抗告。
                                    書記官  徐仁豐
中　　華　　民　　國　　110 　年　　1 　　月　　29　　日

























附件
臺灣宜蘭地方法院刑事裁定　　　　　　 109年度毒聲字第83號
聲　請　人　臺灣宜蘭地方檢察署檢察官
被　　　告　甲○○　男　（民國00年0月0日生）
                    身分證統一編號：Z000000000號
                    住宜蘭縣○○鄉○○路0段000號
                    現於法務部○○○○○○○另案執行中
上列被告因違反毒品危害防制條例案件（109年度毒偵字第315號
、109年度聲觀字第78號），經聲請人聲請送觀察、勒戒，本院
裁定如下：
    主  文
甲○○施用第一、二級毒品，應送勒戒處所觀察、勒戒，其期間
不得逾貳月。
    理  由
一、聲請意旨略以：被告甲○○基於施用第一級毒品海洛因、第二
    級毒品甲基安非他命之犯意，於民國109年3月28日7時許，
    在停放於宜蘭縣羅東鎮羅東運動公園旁之車內，將甲基安非
    他命放在礦泉水瓶之杯蓋內溶於水後，再將海洛因放入注射
    針筒抽取該溶於水之甲基安非他命混合後，以針筒注射身體
    之方式，同時施用第一級毒品海洛因、第二級毒品甲基安非
    他命1次。嗣於同日13時35分許，為警在宜蘭縣○○鄉○○路0段
    000巷00號前查獲，當場扣得被告所有之注射針筒4支、殘渣
    袋17包等物，經採集其尿液送驗，結果呈安非他命類及鴉片
    類陽性反應之事實，業據被告於警詢及偵查中供承不諱，並
    有宜蘭縣政府警察局三星分局毒品犯罪嫌疑人尿液檢體取樣
    數簽收紀錄表、慈濟大學濫用藥物檢驗中心檢驗總表各1紙
    附卷及上開扣案物可證，爰依毒品危害防制條例20條第3項
    及觀察勒戒處分執行條例第3條第1項之規定，聲請裁定將被
    告送勒戒處所觀察、勒戒等語。
二、按犯毒品危害防制條例第10條之罪者，檢察官應聲請法院裁
    定，或少年法院（地方法院少年法庭）應先裁定，令被告或
    少年入勒戒處所觀察、勒戒，其期間不得逾2月；觀察、勒
    戒或強制戒治執行完畢釋放後，3年內再犯毒品危害防制條
    例第10條之罪者，檢察官應依法追訴，毒品危害防制條例第
    20條第1項、第3項分別定有明文。又按毒品危害防制條例第
    23條第2項規定「觀察、勒戒或強制戒治執行完畢釋放後，3
    年內再犯第10條之罪者，檢察官或少年法院（地方法院少年
    法庭）應依法追訴或裁定交付審理」，則其再犯（含3犯以
    上）如距最近1次犯該罪經依第20條第1項、第2項規定令觀
    察、勒戒或強制戒治執行完畢釋放後，已逾3年者，即應再
    令觀察、勒戒，不因其間是否另犯該罪經起訴、判刑或執行
    而受影響，俾落實此次寬厚刑事政策之變革（最高法院109
    年度台上字第3098號刑事判決意旨參照）。則被告犯毒品危
    害防制條例第10條之罪，只要距最近一次犯該罪經觀察、勒
    戒或強制戒治執行完畢釋放後，已逾3年，即應令觀察、勒
    戒，不因其間是否因另犯該罪，經起訴、判刑或執行而受影
    響。是聲請人就被告本件施用毒品犯行向本院聲請觀察勒戒
    ，並無不合，先予敘明。
三、經查：
（一）被告於上開時、地施用第一級毒品海洛因、第二級毒品甲
      基安非他命之事實，業據被告於警詢及偵查中坦承不諱，
      其經員警採得之尿液檢體，亦驗得鴉片類、安非他命類陽
      性反應等情，有宜蘭縣政府警察局三星分局毒品犯罪嫌疑
      人尿液檢體取樣數簽收紀錄表、慈濟大學濫用藥物檢驗中
      心檢驗總表各1紙附卷及上開扣案物可證，足認被告之上
      開任意性自白與事實相符，可以採信。
（二）又被告於89年間因施用毒品案件，經臺灣新竹地方法院裁
      定送觀察、勒戒後，認有繼續施用毒品之傾向，經同院裁
      定執行強制戒治，於90年8月31日戒治期滿執行完畢，由
      臺灣新竹地方檢察署檢察官以90年度戒毒偵字第200號案
      件為不起訴處分確定。又因施用毒品案件，經本院以93年
      度訴字第59號、94年度訴字第427號、95年度訴字第89號
      判決分別判決處有期徒刑8月、10月、10月確定。再於108
      、109年間因施用毒品案件，經本院以108年度訴字第168
      號、第346判決判處應執行有期徒刑7月、8月確定等情，
      有臺灣高等法院被告前案紀錄表1份在卷可參。是被告本
      件所犯施用第一、二級毒品犯行之時間，距離前次觀察、
      勒戒執行完畢日已逾3年，揆諸上開說明，依法應令入勒
      戒處所施以觀察、勒戒，是聲請人聲請將被告送觀察、勒
      戒，經核並無不合，應予准許。
四、依毒品危害防制條例第20條第1項、第3項、觀察勒戒處分執
    行條例第3條第1項之規定，裁定如主文。
中　　華　　民　　國　　109 　年　　12　　月　　16　　日
                        刑事第四庭法　官  許乃文
以上正本證明與原本無異。
如不服本裁定，應於裁定送達後5日內向本院提出抗告狀。
                                  書記官  蕭亦倫
中　　華　　民　　國　　109 　年　　12　　月　　16　　日